臺灣高雄地方法院刑事判決　　　　　　　　　　　　　九十一年度易字第六八號
　　公　訴　人　臺灣高雄地方法院檢察署檢察官
　　被　　　告　丙○○○
右列被告因竊佔案件，經檢察官提起公訴（九十年度調偵續字第一三號），本院判決
如左：
    主  文
丙○○○無罪。
    理  由
一、公訴意旨略謂：被告丙○○○與告訴人乙○○係兄妹關係，被告竟於民國八十八
    年十月間，未經告訴人之同意，將告訴人所有之高雄市○○區○○段六二號土地
    （以下簡稱系爭土地），出租給甲○○，做為堆置廢電纜之用，並砍除椰子樹、
    柚樹及毀損鐵絲網、鐵骨架而竊佔系爭土地，因認其涉有刑法第三百二十條第二
    項之竊佔罪。
二、按犯罪事實應依證據認定之，無證據不得推定其犯罪事實；被告之自白不能作為
    有罪判決之唯一證據，仍應調查其他必要之證據，以察其是否與事實相符；又不
    能證明被告犯罪或其行為不罰者，應諭知無罪之判決；刑事訴訟法第一百五十四
    條、第一百五十六條第二項、第三百零一條第一項分別定有明文。次按事實之認
    定，應憑證據，如未能發現相當證據，或證據不足以證明，自不能以推測或擬制
    之方法，以為裁判基礎；認定不利於被告之事實，須依積極證據，苟積極證據不
    足為不利於被告事實之認定時，即應為有利於被告之認定，更不必有何有利之證
    據；被告之自白與事實是否相符，須依具體情事，如現場跡象、被害人指供或調
    查其他必要之證據，以認定之，不能憑空臆測，認與事實相符，而採為判決基礎
    ；有最高法院民國（下同）四十年台上字第八六號、三十年上字第八一六號、四
    十六年台上字第一七０號判例意旨可資參照。且「罪疑惟輕」、「無罪推定」原
    本即為刑事訴訟法之大原則，尤其晚近刑事訴訟制度與憲法保障人權思想相結合
    下，該二原則益形重要，此由最高法院於九十年九月四日以九十年度第七次刑事
    庭會議決議二十五年上字第三七０六號判例（該判例之要旨為：審理事實之法院
    ，對於被告之犯罪證據，應從各方面詳予調查，以期發現真實，苟非調查之途徑
    已窮，而被告之犯罪嫌疑仍屬不能證明，要難遽為無罪之判斷。）不再援用，亦
    可見其端倪。
三、公訴人認被告涉有上開犯行，無非以被告應非常清楚告訴人土地之界址，且通常
    出租人租地予他人使用，均會具體指出地界之範圍，縱有出入，亦不致超出地界
    甚鉅，而本件甲○○所使用之範圍，係包含福山段六二號全部等情，業據檢察官
    勘驗屬實，並制有勘驗筆錄及照片附卷可按，是以該超出之部分，應係出於被告
    指示所致，復有土地登記簿謄本、地籍圖附卷可稽等為其論據。訊據被告堅決否
    認有何上開犯行，辯稱伊係代理其兄邱明海、邱坪金將其二人之同段六二之二、
    六二之三號土地出租予甲○○，未料甲○○僱工請人圍鐵片時，竟使用到告訴人
    之土地，伊發現後馬上叫甲○○拆除，伊事前既不知情，事後又通知甲○○拆除
    ，何來竊佔之犯行等語。
四、經查：（一）被告係代理其兄邱明海、邱坪金，將其兄所有坐落高雄市○○區○
    ○段六二之二、六二之三號土地出租給甲○○，而甲○○租用上開土地後，除使
    用被告出租之土地外，尚使用告訴人所有之系爭土地，並將系爭土地上之鐵絲網
    、鐵骨架予以拆除等情，業據被告供承不諱，核與告訴人指訴情節相符，並經證
    人甲○○到庭證述綦詳，復有土地登記簿謄本、地籍圖、租賃契約書、勘驗筆錄
、照片附卷可稽，是證人甲○○有逾越承租範圍，使用告訴人所有之土地一節堪
    以認定。（二）證人承租系爭土地時，被告有告訴證人其可使用之空地旁係他人
    所有之土地，而證人以紅色鐵片將告訴人所有之系爭土地圈圍住時，被告在告訴
    人發覺前，就先向證人表示證人圈圍之範圍已越界，並向證人要求必須拆除越界
    部分之籬圍等情，業據證人到庭結證屬實，核與被告供陳情節相符，而證人目前
    並沒有向被告或其兄承租土地，證人與被告及告訴人復無任何特殊關係，證人所
    言自無偏坦之虞，是其所述為實在，依證人所言，被告早於告訴人之前即要求證
    人拆除，足證被告發覺證人越界圍籬之時間比告訴人早，且被告發覺後就馬上制
    止請求證人恢復原狀，可徵被告對於證人越界圍籬之事根本不知情，事先也沒有
    同意，且係於告訴人告知被告之前，被告就發覺並制止證人，被告主觀上無竊佔
    之故意堪以認定。（三）被告係代理其兄出租土地一節，已詳如前述，土地既係
    其兄長所有，租金亦歸其兄長所有，被告若將告訴人之土地一併出租給證人，對
    被告而言毫無益處，被告焉須冒此受刑事處罰之危險，作此對其毫無好處之行為
    ，是被告主觀上無不法所有之意圖亦堪以認定。（四）告訴人雖一再指稱系爭土
    地上有種植椰子樹、柚樹等有經濟價值之樹木，然證人於本院證述時則謂沒有看
    到等語，告訴人復無法舉證以實其說，自難僅憑告訴人之指訴，遽認證人有砍划
    樹木。綜上所述，證人雖有佔用告訴人之土地，然被告根本毫不知情，衡情被告
    亦無同意證人使用之動機，是被告辯解堪以採信，此外復查無其他積極證據足資
    證明被告有何竊佔犯行，被告犯罪不能證明，應為無罪判決之諭知。
據上論斷，應依刑事訴訟法第三百零一條第一項，判決如主文。
中      華      民      國    九十一    年      七      月     十五     日
                                  臺灣高雄地方法院刑事第三庭
                                      法  官    李淑惠
右正本證明與原本無異。
如不服本判決，應於判決送達後十日內，向本院提出上訴狀。
                                      書記官    曾秀鳳
中      華      民      國    九十一    年      七      月     十五     日
